【裁判字號】    98,訴,125
【裁判日期】    980324
【裁判案由】    違反槍砲彈藥刀械管制條例
【裁判全文】
臺灣屏東地方法院刑事判決               98年度訴字第125號
公  訴  人  臺灣屏東地方法院檢察署檢察官
被      告  乙○○
指定辯護人  本院公設辯護人甲○○
上列被告因違反槍砲彈藥刀械管制條例案件，經檢察官提起公訴
（97年度偵字第7160號），本院判決如下：
    主  文
乙○○犯非法寄藏手槍罪，處有期徒刑貳年捌月，併科罰金新臺
幣壹拾萬元，罰金如易服勞役，以新臺幣壹仟元折算壹日，扣案
之中共NORINCO 廠213 型口徑9mm 制式半自動手槍壹支（槍枝管
制編號：0000000000號，含彈匣壹個）、口徑9mm 制式子彈壹顆
均沒收。
    事  實
一、乙○○明知制式槍枝及子彈，係槍砲彈藥刀械管制條例所列
    管之物，非經中央主管機關許可不得持有、寄藏，竟基於寄
    藏制式槍枝及子彈之犯意，於民國88年間，未經許可收受其
    叔楊文龍（綽號「老魯」，已歿）所交付寄放具有殺傷力之
    中共NORINCO 廠213 型口徑9mm 制式半自動手槍1 支（槍枝
    管制編號：0000000000號，含彈匣1 個）及具殺傷力之口徑
    9mm 制式子彈4 顆，並將上開槍、彈藏放於其屏東縣九如鄉
    ○○路○ 段193 巷10之1 號住處。嗣於97年10月21日凌晨2
    時12分許，乙○○因心情沮喪，乃攜帶上開槍、彈前往其友
    人陳冠盛於屏東縣鹽埔鄉新二村新和巷3 之12號住處，在陳
    冠盛住處門前持槍對空擊發2 顆子彈後離去，經警據報到場
    處理，扣得彈殼2 顆並依監視錄影機所攝畫面循線追查，乙
    ○○復於97年10月22日主動到案說明，併提出上開制式半自
    動手槍1 支（含彈匣1 個）、制式子彈2 顆由警扣案，始悉
    上情。
二、案經屏東縣政府警察局里港分局報告臺灣屏東地方法院檢察
    署檢察官偵查起訴。
    理  由
一、證據能力部分：
    按被告以外之人於審判外之言詞或書面陳述，除法律有規定
    者外，不得作為證據；惟被告以外之人於審判外之陳述，雖
    不符刑事訴訟法第159 條之1 至第159 條之4 之規定，而經
    當事人於審判程序同意作為證據，法院審酌該言詞陳述或書
    面陳述作成時之情況，認為適當者，亦得為證據，刑事訴訟
    法第159 條第1 項、第159 條之5 第1 項分別定有明文。查
    本件證人陳冠盛於偵訊時之證述，均經檢察官及被告於本院
    準備程序時明示同意有證據能力（見本院卷第14頁98年2 月
    18日準備程序筆錄），本院認該具有傳聞證據性質之證據，
    並無任何違法取證之不當情形，以之作為證據使用係屬適當
    ，自得採為認定被告犯罪事實之證據。
二、認定犯罪事實之證據及理由：
    上開犯罪事實，業據被告乙○○坦承不諱，核與證人陳冠盛
    於偵訊時之證述大致相符（見本院卷第82頁左面至83頁左面
    ），另有卷附之扣押筆錄、扣押物品目錄表各1 份（見警卷
    第14至17頁）、監視錄影翻拍照片6 張（見警卷第20至22頁
    ）、現場照片5 張（見警卷第23至25頁）及扣案之制式手槍
    1 支（內含彈匣1 個）、制式子彈2 顆（其中1 顆業經鑑驗
    試射而告滅失，詳下述）、彈殼2 顆可資佐證。而扣案之槍
    、彈，經送請內政部警政署刑事警察局以性能檢驗法、試射
    法、比對顯微鏡比對法鑑定，認送鑑之手槍1 支（槍枝管制
    編號：0000000000），係口徑9mm 制式半自動手槍，為中共
    NORINCO 廠213 型，槍號為00000000，槍管內具6 條右旋來
    復線，擊發功能正常，可供擊發同口徑制式子彈使用，具殺
    傷力，而送鑑之子彈2 顆，均係口徑9mm 制式子彈，採樣1
    顆試射，可擊發，具殺傷力，此有內政部警政署刑事警察局
    97年12月8 日刑鑑字第0970171661號鑑驗書1 份暨槍彈照片
    6 張在卷可稽（見偵卷第23至24頁）；至扣案之彈殼2 顆，
    經送請內政部警政署刑事警察局以比對顯微鏡比對法鑑定，
    認均係已擊發之口徑9mm 制式彈殼，且其彈底特徵紋痕相吻
    合，均係由上開扣案槍枝所擊發，有內政部警政署刑事警察
    局97年12月11日刑鑑字第0970171414號鑑驗書1 份暨子彈照
    片2 張（見偵卷第21至22頁）、97年12月19日刑鑑字第0970
    191694號函1 份（見偵卷第25頁）附卷可考，俱徵被告前揭
    不利於己之自白與事實相符，其犯行堪予認定，應依法論科
    。
三、論罪科刑部分：
  (一)按槍砲彈藥刀械管制條例第4 條所列之槍砲、彈藥，依該條
    例第5 條規定，非經中央主管機關許可，不得製造、販賣、
    運輸、轉讓、出租、出借、持有、寄藏或陳列。被告未經許
    可寄藏之上開手槍及子彈，分別係屬該條例第4 條第1 項第
    1 款所稱之手槍及同項第2 款之子彈。又按單純之「持有」
    ，固不包括「寄藏」，但「寄藏」之受人委託代為保管，其
    保管之本身所為之「持有」，既係「寄藏」之當然結果，法
    律上自宜僅就「寄藏」行為為包括之評價，不應另就「持有
    」予以論罪，最高法院74年臺上字第3400號判例著有明文。
    核被告乙○○所為，係犯槍砲彈藥刀械管制條例第7 條第4
    項之未經許可寄藏手槍罪、同條例第12條第4 項之未經許可
    寄藏子彈罪。被告同時、地未經許可寄藏制式手槍1 支及制
    式子彈4 顆，係以一行為同時觸犯上開二罪名，為想像競合
    犯，應依刑法第55條之規定，從一重之槍砲彈藥刀械管制條
    例第7 條第4 項之未經許可寄藏手槍罪處斷（最高法院74年
    臺上字第3400號判例參照）。惟被告寄藏槍、彈並非基於供
    犯罪所用之動機，迄遭查獲時已逾9 年，其間均置於家中保
    管，未見其持以犯罪，且所寄藏之手槍數量為1 支，制式子
    彈為4 顆，數量非鉅，其主觀之惡性非可與擁槍助威者相提
    並論，客觀上對社會、國家安全之危害亦較輕微，倘科以槍
    砲彈藥刀械管制條例第7 條第4 項之最低度刑有期徒刑5 年
    ，猶嫌情輕法重，過於苛酷，客觀上顯有可憫之處，爰依刑
    法第59條之規定，予以減輕其刑。爰審酌被告除於78年間曾
    因賭博案件遭本院判處罰金刑外，別無犯罪科刑之前科紀錄
    ，有臺灣高等法院被告前案紀錄表1 份在卷可稽，其寄藏之
    槍、彈數量非鉅，又主動攜帶槍、彈投案，自始坦承犯行，
    並向證人陳冠盛致歉而取得諒解，有和解契約1 紙附卷可參
    （見本院卷第17頁），犯後態度良好，另被告因疑似罹患躁
    鬱症之情感性精神病，自97年6 月起即就醫並服藥治療一事
    ，亦有財團法人義大醫院診斷證明書2 紙在卷可考（見本院
    卷第23頁），併其智識程度等一切情狀，量處如主文所示之
    刑，並就併科罰金部分諭知易服勞役之折算標準。
  (二)扣案之中共NORINCO 廠213 型口徑9mm 制式半自動手槍1 支
    （槍枝管制編號：0000000000號，含彈匣1 個）、口徑9mm
    制式子彈1 顆，係違禁物，均應依刑法第38條第1 項第1 款
    之規定諭知沒收。至另1 顆扣案之制式子彈，業於鑑定時試
    射擊發，堪認已失殺傷力，其所餘之彈殼、彈頭與扣案之彈
    殼2 顆均僅具證據性質，而非違禁物，尚無從諭知沒收，附
    此敘明。
據上論斷，應依刑事訴訟法第299 條第1 項前段，槍砲彈藥刀械
管制條例第7 條第4 項、第12條第4 項，刑法第11條前段、第55
條、第59條、第42條第3 項、第38條第1 項第1 款，判決如主文
。
本案經檢察官潘國威到庭執行職務。
中    華    民    國    98    年    3     月    24    日
                  刑事第三庭  審判長法  官  吳永宋
                                    法  官  趙家光
                                    法  官  李珮妤
以上正本證明與原本無異。
如不服本判決應於收受判決後10日內向本院提出上訴書狀，並應
敘述具體理由；其未敘述上訴理由者，應於上訴期間屆滿後20日
內向本院補提理由書（均須按他造當事人之人數附繕本）「切勿
逕送上級法院」。
中    華    民    國    98    年    3     月    24    日
                                    書記官  劉淑蓉
附錄本案論罪科刑法條：
槍砲彈藥刀械管制條例第7 條第4 項
未經許可，持有、寄藏或意圖販賣而陳列第1 項所列槍砲、彈藥
者，處5 年以上有期徒刑，併科新臺幣1,000萬元以下罰金。
槍砲彈藥刀械管制條例第12條第4 項
未經許可，持有、寄藏或意圖販賣而陳列子彈者，處5 年以下有
期徒刑，併科新臺幣300 萬元以下罰金。


司法院資訊處製作；財團法人民間司法改革基金會備份。
